【裁判字號】    98,消債抗,11
【裁判日期】    980813
【裁判案由】    抗告事件
【裁判全文】
臺灣宜蘭地方法院民事裁定            98年度消債抗字第11號
抗  告  人
即  債務人  甲○○
代  理  人  林世超律師
上列抗告人因消費者債務清理條例更生事件，抗告人對於中華民
國97年2月2日本院97年度消債更字第20號裁定提起抗告，本院裁
定如下：
    主文
抗告駁回。
抗告程序費用新台幣壹仟元由抗告人負擔。
    理  由
一、本件抗告意旨略以：抗告人於民國（下同）95年間與最大債
    權銀行國泰世華商業銀行股份有限公司 (下稱國泰世華銀行
    )成立協商自95年7月起，每月繳納新台幣（下同）8,529元
    ，另與荷商荷蘭銀行 (下稱荷蘭銀行)成立協商，每月繳納4
    ,165 元，總計每月須繳納協商款12,694元，因協商款乃銀
    行片面提出協商金額，抗告人別無選擇。並非已充分考量自
    身狀況及償還能力之後所做之決定，而主張95年協商完全是
    在不平等狀況下，任由債權銀行提出，抗告人居於弱勢立場
    ，無討價還價餘地，此原審未加以查證當時空環境而有所誤
    會。況抗告人於95年12月間即身體不適，雇主認為抗告人無
    法勝任工作，要求抗告人自行離職，抗告人因前開不可歸責
    於己之事由而難以履行協商條件。又抗告人於無收入狀態下
    之所以能繼續依約還款21期，是在家人、配偶及朋友的幫助
    下以借款方式還款，係以債還債方式。另抗告人主張手術係
    在宜蘭仁愛醫院進行非開蘭診所，抗告人在不正常出血情況
    下才會至開蘭診所與仁愛醫院複診，因此，原審未向仁愛醫
    院查證是否因病而無法工作，致有難以履行協商條件之情形
    。抗告人目前收入僅有16,000元，扣除必要支出，已無力償
    還協商款12,644元，而顯有重大困難情事，爰提起抗告請求
    廢棄原審之裁定云云。
二、按債務人對於金融機構因消費借貸、自用住宅借款、信用卡
    或現金卡契約而負債務，在聲請更生或清算前，應提出債權
    人清冊，以書面向最大債權金融機構請求協商債務清償方案
    並表明共同協商之意旨，消費者債務清理條例第151條第1項
    定有明文。次按債務人與金融機構協商成立者，不得聲請更
    生或清算，但因不可歸責於己之事由，致履行顯有重大困難
    者，不在此限；本條例施行前，債務人依金融主管機關協調
    成立之中華民國銀行公會會員辦理消費金融案件無擔保債務
    協商機制與金融機構成立之協商，準用前項之規定，同條例
    第151條第5項、第6項分別定有明文。
三、經查：
（一）抗告人於消債條例施行前之95年5月間，曾就其積欠各金融
      機構之無擔保債務，利用金融主管機關協調成立之中華民
      國銀行公會會員辦理消費金融案件無擔保債務協商機制，
      與各債權銀行成立協商，約定以每月8,529元依各債權銀
      行債權金額比例清償債務，另與荷蘭銀行另自行協議還款
      每月4,165元，此協議書在卷可稽（見原審卷第16-17頁）
      ，合計每月應繳納之協商款為12,694元。
 (二) 抗告人主張協商款乃銀行片面提出協商金額，抗告人別無
      選擇，並非已充分考量自身狀況及償還能力之後所做之決
      定，故不得已方接受債權銀行所提協商方案云云。然抗告
      人對其經濟狀況、收支情形應知之綦詳，理應於協商時評
      估可否履行協商條件之情事，抗告人當時盱衡其經濟狀況
      ，猶簽署協商協議書，同意最大債權銀行即國泰世華銀行
      銀行、荷蘭銀行之無擔保債務還款計劃，縱因收入扣除支
      出後不敷償還，亦屬抗告人於協商時可得預見，事後自不
      得再以伊係不得已方接受債權銀行所提協商條件等語辯解
      。換言之，抗告人於協商時既已明知其收入數額，以及將
      來可能支出之用途，仍同意承諾原協商條件，當非無充分
      考量籌措資金來源之規劃，自不得再以同一原因反覆爭執
      。
 (三)至於抗告人稱伊於95年12月間因身體不適，雇主認為抗告
     人無法勝任工作，要求抗告人自行離職，抗告人已因前開
     不可歸責於己之事由，而難以履行協商條件云云。惟查，
     抗告人所提出95年在水果行工作證明係記載：「因95年12
     月間身體不適，無法勝任本攤之工作，因而離職」等語（
     見原審卷第72頁)，而本院於97年9月26日以公務電話聯繫
     水果行負責人李曉菁，其稱係抗告人自陳身體不適離職等
     語（見原審卷第112頁），足認抗告人稱係伊雇主要求抗告
     人離職，導致抗告人非自願性失業乙節，即非與事實相符
     。另查，本院為詳查抗告人是否因身體不適，影響工作能
     力，並致有難以履行協商條件之情形，經本院向財團法人
     蘭陽仁愛醫院查詢，該院於98年5月21日以宜仁醫字第98561
     號回覆稱：「甲○○女士於民國96年3月7日因妊娠7週，...
     .. 實施子宮內膜刮除手術，手術後回診恢復良好並無併發
     症。依臨床經驗此項手術該不至於影響其工作能力或不宜
     工作。」，可徵抗告人於96年3月所進行之子宮內膜刮除術
     應與95年12月自水果行之離職無關，且前開手術尚不致影
     響其工作能力。又查，雖抗告人於96年5月24日、97年3月
     27 日、97年4月28日陸續因骨盆腔發炎，子宮頸發炎及月
     經不規則至開蘭聯合診所就診，但治療過程中無法判斷是
     否會影響其工作能力及生活作息等情，有該所97年10月9日
     開蘭字第971 002號函足佐, 是故抗告人主張因身體不適無
     法工作，以致難以履行協商條件，尚非可採。
 (四)其次，抗告人主張每月應繳納之協商款，多係是在家人、
     配偶及朋友的幫助下以借款方式還款，並提出自行手寫現
     金借款紙張為憑，抗告人向母親於96年4月借10,000元 (清
     )、96年8月50,000元 (清)、97年1月20,000元 (未)、友人
     林靜美96年5月20,000元 (清)、96年10月10,000元 (未)、
     友人吳志豪97年20,000元 (已還10,000元)，然依抗告人陳
     稱須向他人借貸始可償還協商款，但抗告人向親人、友人
     借貸之款項大部分借款已清償，在抗告人無固定工作時，
     仍能償還借款，足見抗告人應不致因無固定工作收入而無
     法履行協商條件。
四、綜上所述，抗告人既已與金融機構成立協商，且核無本條例
    第151條第5項但書所規定，因不可歸責於己之事由，致履行
    顯有重大困難之情事，抗告人更生聲請，即非有理。原裁定
    駁回抗告人更生之聲請，並無違誤。抗告意旨指摘原裁定不
    當，求予廢棄並准許更生，為無理由，應予駁回。
五、據上論結，本件抗告為無理由，依消費者債務清理條例第15
    條，民事訴訟法第495條之1第1項、第449條第1項、第95條
    、第78條，裁定如主文。
中    華    民    國    98    年    8    月    13     日
                  民事庭    審判長法  官楊麗秋
                                  法  官張軒豪
                                  法  官郭淑珍
以上正本係照原本作成。
本裁定不得再抗告
中    華    民    國    98    年    8     月    13    日
                            書  記  官  李茂榮


司法院資訊處製作；財團法人民間司法改革基金會備份。
